【裁判字號】    90,交聲,18
【裁判日期】    900731
【裁判案由】    違反道路交通管理處罰條例聲明異議
【裁判全文】
台灣苗栗地方法院交通事件裁定                        九十年度交聲字第一八號
    移送機關  交通部公路局新竹區監理所苗栗監理站
    異議人即
    受處分人  乙○○
右列受處分人因違反道路交通管理處罰條例案件，對於交通部公路局新竹區監理所苗
栗監理站九十年二月二日所為之處分（原處分案號：苗稽駕字第五四–Ｚ00000
000號），聲明異議，本院裁定如左：
    主  文
原處分撤銷。
乙○○汽車駕駛人，汽車行駛於高速公路，而不遵管制之規定，因而致人受傷，處罰
鍰新台幣仟元，並吊扣駕駛執照六個月。
    理  由
一、按汽車行駛於高速公路或設站管制之道路，而不遵管制之規定者，處汽車駕駛人
    新臺幣（下同）三千元以上六千元以下罰鍰；前項情形因而致人受傷者，吊扣其
    駕駛執照六個月；又違反道路交通管理處罰條例第三十三條規定者，除依原條款
    處罰鍰外，並記違規點數一點；依前項各條款，已受吊扣或吊銷駕駛執照處分者
    ，不予記點；另高速公路交通管制規則，由交通部會同內政部定之，道路交通管
    理處罰條例第三十三條第一項、第二項前段、第六十三條第一項第一款、第九十
    二條分別定有明文。而汽車行駛高速公路應依速限標誌指示，但遇有濃霧、濃煙
    、強風、大雨或其他特殊狀況，致能見度甚低時，其時速應低於四十公里或暫停
    於路肩；且汽車行駛高速公路，前後兩車間之行車安全距離，在正常天候狀況下
    ，小型車車速每小時九十公里者，最小距離為四五公尺，如遇濃霧、濃煙、強風
    、大雨、夜間行車或其他特殊狀況時，其安全距離應酌量增加，觀諸高速公路交
    通管制規則第五條、第六條第一項、第二項規定自明。
二、本件異議人即受處分人乙○○於民國八十九年八月二十九日十二時五分許，駕駛
    車牌號碼Ｗ五–三一一○號自用小貨車，沿國道三號高速公路南向內側車道行駛
    ，途經南向七十九公里又一七六公尺處，疏未注意與同向前方一輛由洪美慧所駕
    駛之車牌號碼Ｈ二–二○四三號自用小客車保持安全距離，亦疏未注意當時天候
    大雨，能見度甚低，時速應低於四十公里，並漏未注意車前狀況，隨時採取必要
    之安全措施，而依當時天候大雨，路面濕潤、無缺陷，亦無障礙物，並無不能注
    意之情形下，竟疏未注意，猶貿然以時速九十至九十五公里之速度行駛，以致該
    輛由洪美慧駕駛之自用小客車因雨煞車失控擦撞內側護欄甩尾逆向停於內側車道
    時，乙○○煞車減速不及，自後追撞該輛車牌Ｈ二–二○四三號自用小客車左側
    車頭，致洪美慧胸部及腹部受傷，乙○○則受有胸部挫傷之傷害，嗣吳昆學駕駛
    之ＤＺ–五○八九號自小客車因煞車不及自後追撞Ｗ五–三一一號自用小客貨車
    ，經內政部警政署國道公路警察局第六警察隊竹林分隊警員以受處分人違反道路
    交通管理處罰條例第三十三條規定之行為而掣單舉發，受處分人於舉發通知單所
    載應到案日期（八十九年九月十四日）前之同年九月五日向原處分機關提出申訴
    ，原處分機關請舉發單位調查結果，仍認受處分人有前揭違規行為。原處分機關
    即於九十年二月二日以受處分人不依規定保持行車安全距離，汽車行駛高速公路
    不遵管制致人受傷，依道路交通管理處罰條例第三十三條第一項、第二項、第六
    十三條第一項第一款之規定，裁處六千元罰鍰，吊扣駕駛執照六個月，並記違規
    點數一點（依道路交通管理處罰條例第六十三條第二項規定，已受吊扣駕駛執照
    處分者，不予記點，原處分贅記違點數一點，詳後述）。
三、訊據受處分人固不否其駕駛該輛車牌Ｗ五–三一一○號自用小客貨車於前揭時地
    追撞前車之事實，惟辯稱略以：事發當時其車速約時速九十至九十五公里，並未
    超速，亦非未保持安全車距，而係洪美慧駕駛Ｈ二–二○四三號自用小客車逆向
    行駛，在異議人無法預知及避免之情況下才發生撞擊，並非異議人不遵管制而致
    人受傷，且本件車禍經送臺灣省竹苗區車輛行車事故鑑定委員會鑑定結果，認洪
    美慧駕駛自小客車駕車失控為肇事原因，其駕駛自小客貨車並無肇事因素云云。
    經查：
  (一)受處分人既係領有合格駕駛執照之駕駛人，其對於交通規則之相關規定，自應知
    之甚稔。八十九年八月二十九日中午十二時五分許，國道三號高速公路南向七九
    公里又一七六公里處，天候大雨，能低度僅三十公尺，受處分人駕駛該輛車牌號
    碼Ｗ五–三一一○號自用小客貨車既未以低於四十公里之時速行駛，亦未保持行
    車安全距離，並疏未注意車前狀況，隨時採取必要之安全措施，而依當時天候大
    雨，路面狀態濕潤、無缺陷，且無障礙物，並無不能注意之情事，受處分人竟疏
    未注意，猶以九十至九十五公里之時速行駛，以致撞及洪美慧所駕駛之Ｈ二–二
    ○四三號自用小客車，造成Ｈ二–二○四三號自用小客車駕駛人洪美慧及受處分
    人本人受傷，業經證人即被害人洪美慧於警訊時證稱：因下雨，且視線不清楚，
    突然覺得車子有點抖動，故其輕踩煞車，後來無法控制車子方向盤，失控擦撞內
    側護欄」，及證人即車牌ＤＺ–五○八九號自用小客車駕駛人吳昆學於警訊中證
    述：「我當時行經事故現場時，因下著大雨，且視線不清（約三十公尺），我看
    見前方約三十公尺有二部車發生事故，要閃避前方事故，方向盤向右打，故車子
    擦撞自小客貨Ｗ五–三一一○號車的右後車尾而肇事」等語明確，並經證人即坐
    在受處分人所駕駛自用小客貨車上右前座之甲○○於本院調查時證稱：「當時雨
    下的多大我沒有注意，路面是相當濕的，旁邊大車車輪捲起的霧氣很重」等語在
    卷，核與受處分人於警訊時自白：肇事前行車時速約九十至九十五公里，當時雨
    勢很大，能見度約三十公尺左右，其駕車行經肇事地點突見前車Ｈ二–二○四三
    號車失控撞內側護欄再逆向甩尾車頭朝我方，其緊急向右打方向盤閃避，但仍閃
    避不及而撞及該車車頭，肇事後其車右後車尾再為ＤＺ–五○八九號車擦撞後失
    控向右偏擦撞外側護欄斜停於外側路肩和外側車道間等語相符，此有內政部警政
    署國道公路警察局第六警察隊竹林分隊九十年三月二十八日（九○）公警國六交
    字第○五○○○號函附之道路交通事故調查報告表一件、調查筆錄四份、受處分
    人之診斷證明書三紙及本院九十年三月二十日調查筆錄在卷可稽。
  (二)復依上開道路交通事故調查表所附現場圖及卷附車損照片影本所示，本件車禍發
    生後，受處分人所駕駛之Ｗ五–三一一○號自用小客貨車車頭朝西南斜停於南向
    七九公里又二一七公尺處之外側車道及外側路肩間，洪美慧所駕駛之Ｈ二–二○
    四三號自用小客車則斜停於內側車道及內側路肩間（其左側車尾距受處分人汽車
    約十九公尺），車頭朝向西北，距Ｈ二–二○四三號自用小客車左側車尾西方一
    ‧三公尺處有Ｗ五–三一一○號自用小客貨車及Ｈ二–二○四三號自用小客車撞
    擊後掉落物，且在Ｈ–二○四三號自用小客車車頭以北約二十公尺之內側護欄上
    有四處擦撞痕，各長約一公尺、三公尺、二公尺、一公尺，受處分人所駕駛汽車
    車頭凹陷，而洪美慧所駕汽車之車頭左側嚴重變形凹陷，車後保險桿則無碰撞痕
    跡，顯見係洪美慧駕車擦撞內側護欄後甩尾逆向停於南向內側車道上遭被告駕駛
    該自用小客貨車車頭碰撞其左側車頭甚明，再佐以受處分人於警訊及本院調查時
    已坦承其當時車速為時速九十至九十五公里，不惟於行駛高速公路遇有大雨致能
    見度甚低時（見卷附之道路交通事故調查表所載），未以低於時速四十公里之速
    度行駛，並未與前車保持安全行車距離至明。
  (三)又受處分人行經肇事地點，遇大雨致能見度僅有三十公尺時，未以低於時速四十
    公里之速度行駛，復未與前車保持安全行車距離，猶以時速九十至九十五公里之
    速度前進，至發現洪美慧所駕駛之自用小客車逆向停於內側車道上時，緊急煞車
    並向右轉，仍閃避不及而碰撞洪美慧所駕汽車之左前車頭，致無從為必要之安全
    措施，倘受處分人能依規定以低於時速四十公里之速度行駛，並酌量增加與前車
    之行車安全距離，則於發現洪美慧所駕汽車時是否仍與本案相同無法煞避而致肇
    事，即非可知；且以受處分人當時係以九十至九十五公里之時速行駛，倘其依規
    定於高速公路行駛遇大雨致能見度甚低時以低於四十公里之時速行駛，其每分鐘
    之行車差距為八三四公尺至九一七公尺以上，其於洪美慧擦撞內側護欄停於內側
    車道上時，其距離該地點應尚有極大之路程，受處分人當不致無法煞避而碰撞洪
    美慧所駕車輛左側車頭，造成其本人及洪美慧受傷。是受處分人所辯其無肇事原
    因，係僅就車禍當時之瞬間為觀察，而疏未就當時天候狀況、能見度甚低及其本
    身沿途超速行駛致發生車禍之全部事實為通盤考量，殊無可採。
  (四)至本件車禍經送臺灣省竹苗區行車事故鑑定委員會鑑定，固認被告駕駛自用小客
    貨車無肇事因素，有臺灣省竹苗區行車事故鑑定委員會八十九年十二月二十二日
    竹鑑字第八九一○四九號鑑定意見書影本一紙附卷可參，惟該委員會既認受處分
    人無何過失，惟另認定三車同向，前後車應保持行車安全間距云云，然被告既有
    超速駕車、未與前車保持安全距離之違規事實，則其超速、未與前車保持安全距
    離與本件車禍之發生，已有前述關連，豈得謂二者間全無瓜葛？該鑑定意見亦同
    受處分人僅注意受處分人於車禍發生之瞬間，受處分人是否足堪為煞避之反應以
    採取必要之安全措施，而置受處分人因超速行駛，使其因一己沿路超速、未與前
    車保持安全距離之情況下，而致無法為必要安全措施之反應等全部事實於不顧，
    該鑑定意見尚難採為有利於受處分人之論據。
四、綜上所述，受處分人所辯，無非係卸責之詞，不足採信。本件違規事證明確，原
    處分機關依道路交通管理處罰條例第三十三條第一項、第二項、第六十三條第一
    項第一款規定裁處罰鍰六千元，吊扣駕駛執照六個月，並記違規點數一點，固非
    無見，惟因受處分人已於舉發通知單所載應到案日期（八十九年九月十四日）前
    之同年九月五日到案提出申訴，有原處分機關函附之內政部警政署國道公路警局
    舉發違反道路交通管理事件通知單影本一紙在卷可稽，且因違反道路交通管理條
    例第三十三條規定，已受吊扣駕駛執照處分者，不予記點，道路交通管理條例第
    六十三條第二項亦有明文。是原處分機關猶引用道路通管理條例第六十三條第一
    項第一款並記違規點數一點，核與道路交通管理處罰條例第六十三條第二項規定
    不符，即有未洽。本件受處分人聲明異議雖無理由，但因原處分既有前揭違法之
    處，即已無法維持。原處分自應由本院予以撤銷，仍以受處分人有違反道路交通
    管理處罰條例第三十三條第一項、第二項前段規定之行為，依該條規定從輕裁處
    受處分人罰鍰三千元，吊扣其駕駛執照六個月，並依同條例第六十三條第二項規
    定，裁定主文第二項所示，以資適法。據上論斷，應依道路交通案件處理辦法第
    二十條前段，裁定如主文。
中    華    民    國      九十      年    七      月      三十一      日
                                臺灣苗栗地方法院交通法庭
                                    法  官  陳  慧  萍
右正本證明與原本無異。
如不服本裁定，應於送達後五日內，向本院提出抗告狀。
                                    書記官  陳  建  分
中    華    民    國      九十      年      七      月      三十一      日


司法院資訊處製作；財團法人民間司法改革基金會備份。
